臺灣臺南地方法院民事裁定　　　　　　　 100年度抗字第38號
抗　告　人　陳進源
　　　　　　張保仁
相　對　人　王淑珍
上列當事人間因聲請拍賣抵押物事件，抗告人對於中華民國100
年4月21日本院100年度司拍字第99號裁定提起抗告，本院裁定如
下：
    主  文
抗告駁回。
抗告程序費用新臺幣壹仟元由抗告人負擔。
    理  由
一、抗告人抗告及於原審異議意旨略以：
    抗告人陳進源、張保仁於民國89年3月9日以渠等所共有坐落
    臺南市新化區○○○段537-1、539-6地號等二筆土地（應有
    部分各1/2，下合稱系爭土地）向相對人王淑珍設定本金最
    高限額抵押權新臺幣（下同）600,000元，並簽立200,000元
    借據乙紙，調借同額現款；抗告人陳進源另於89年5月12日
    以其所有坐落同段536-5地號土地應有部分1/2，向相對人設
    定本金最高限額抵押權300,000元，並簽立150,000元借據乙
    紙，調借同額現款。嗣抗告人陳進源於89年8月8日向相對人
    清償100,000元，並辦理塗銷抵押權登記。故最高限額抵押
    權所擔保之債權應為250,000元，爰依法提起抗告等語。
二、按抵押權人，於債權已屆清償期而未清償者，得聲請法院拍
    賣抵押物，就其賣得價金而受清償，民法第873條第1項定有
    明文。次按抵押權人依民法第873條第1項規定聲請拍賣抵押
    物係屬非訟事件，法院所為准駁之裁定，無確定實體法上法
    律關係存否之性質，於債權及抵押權之存否無既判力，故袛
    須其抵押權已經依法登記，且債權已屆清償期而未受清償，
    法院即應為准許拍賣抵押物之裁定，至對於此項法律關係有
    爭執之人，應另提起訴訟，以資解決，不得僅依抗告程式聲
    明其爭執，並據為廢棄拍賣裁定之理由（最高法院51年10月
    8日民刑庭總會會議決議 (三)、57年台抗字第76號、56年台
    抗字第714號判例意旨參照）。又按民法第873條第1項所謂
    清償期，係指應為清償之時期而言，倘從抵押權人提出之文
    件為形式上之審查，已能明瞭清償期屆至，法院即得准許拍
    賣抵押物。
三、經查：
  (一)本件相對人主張抗告人以其共有之系爭土地，為擔保抗告人
    等對相對人之借款，設定本金最高限額600,000元之抵押權
    ，約定依抗告人所簽發之債權憑證，借據或支票、本票之到
    期日為清償日，並經登記，詎抗告人屆期仍未清償，為此聲
    請拍賣抵押物，以資受償，另對於其上之門牌號碼臺南市新
    化區頂山138號之1號未保存登記建物，請求併附拍賣等語
    ，固據其提出他項權利證明書、抵押權設定契約書、抵押權
    設定其他約定事項、抗告人簽發之本票及系爭土地登記謄本
    等件影本為證。
  (二)惟相對人僅就系爭土地其中相對人陳進源應有部分1/2設定
    抵押權利，本院依上開證據為形式上審查，足認本件抵押權
    所擔保之債權於相對人100年3月11日聲請時，已屆清償期而
    未受清償，相對人聲請拍賣如附表所示之抵押物，洵屬有據
    ，應予准許，至逾此部分即非抵押權擔保範圍，相對人聲請
    拍賣自屬無據。抗告人雖主張於89年間曾有對相對人清償10
    0,000元而塗銷抵押權之事實，然自形式審查，因抗告人清
    償而塗銷抵押權之土地，乃同段536-5地號土地，並非本件
    准許拍賣之如附表所示土地，抗告人此部分主張為無理由；
    況拍賣抵押物裁定無確定實體法上法律關係存否之性質，於
    債權（含是否已清償之爭議）及抵押權之存否並無既判力，
    已如前述，抗告人如認有清償之事實，應另行起訴，以求解
    決。抗告人主張系爭最高限額抵押權金額有誤，故系爭拍賣
    抵押物裁定應予廢棄等語，並非可採。
三、綜上，原審所為准予拍賣抵押物之裁定，經核並無違誤。抗
    告意旨指摘原裁定不當，求為廢棄，為無理由，應予駁回。
四、再按非訟事件程序費用之負擔，有相對人者，準用民事訴訟
    法有關訴訟費用之規定；又訴訟費用，由敗訴之當事人負擔
    ；而依法應由關係人負擔費用者，法院裁定命關係人負擔時
    ，應一併確定其數額，非訟事件法第21條第2項、第24條第1
    項、民事訴訟法第78條分別定有明文。經核本件非訟事件程
    序費用額為1,000元（即抗告費），而抗告人之抗告為無理
    由，爰依上開規定確定抗告人應負擔之訴訟費用如主文第2
    項所示。
五、據上論結，本件抗告為無理由，依非訟事件法第46條、第21
    條第2項、第24條第1項，民事訴訟法第495條之1第1項、第4
    49條第1項、第78條，裁定如主文。
中    華    民    國   100    年    6     月    7     日
                  民事第二庭    法  官  許育菱
以上正本證明與原本無異。
本裁定除以適用法規顯有錯誤為理由，並經本院許可外，不得再
抗告。如提起再抗告，應於收受後10日內委任律師為訴訟代理人
向本院提出再抗告狀，並繳納再抗告費新台幣1,000元。
中    華    民    國   100    年    6     月    7     日
                                書記官  謝安青
┌────────────────────────────────┐
│附表：                                         100年度抗字第38號│
├──┬─────────────────┬─┬────┬────┤
│    │土        地       坐        落   │地│面    積│        │
│編號├───┬────┬────┬───┤  ├────┤權利範圍│
│    │縣  市│鄉鎮市區○   段   │地  號│目│平方公尺│        │
├──┼───┼────┼────┼───┼─┼────┼────┤
│001 │臺南市│新化區  ○○○○段│537-1 │建│97.00   │  2分之1│
├──┴───┴────┴────┴───┴─┴────┴────┤
│所有權人：陳進源                                                │
├──┬───┬────┬────┬───┬─┬────┬────┤
│002 │臺南市│新化區  ○○○○段│539-6 │建│27.00   │  2分之1│
├──┴───┴────┴────┴───┴─┴────┴────┤
│所有權人：陳進源                                                │
└────────────────────────────────┘